【裁判字號】    98,抗,1817
【裁判日期】    981126
【裁判案由】    確認董監事委任關係不存在
【裁判全文】
臺灣高等法院民事裁定                  98年度抗字第1817號
抗  告  人  阿波羅股份有限公司
法定代理人  丙○○
上列抗告人因與相對人戊○○等間確認董監事委任關係不存在事
件，對於中華民國98年9月16日臺灣士林地方法院96年度訴字第
314號裁定提起抗告，本院裁定如下：
    主  文
抗告駁回。
抗告費用由抗告人負擔。
    理  由
一、按當事人能力為訴訟成立要件之一，無論訴訟進行至如何之
    程度，法院均應依職權調查之，故如原告或被告未由法定代
    理人合法代理，且未於審判長所定期間內補正者，法院即應
    以裁定駁回之，此觀之民事訴訟法第249條第1項第4款規定
    自明。
二、本件抗告人於民國96年3月13日以丙○○為法定代理人在原
    審對戊○○、乙○○、甲○○、丁○○○起訴請求確認抗告
    人與彼等間董事、監察人委任關係不存在。而依首揭說明，
    原審自應就起訴時，抗告人是否經合法代理，依職權為調查
    （最高法院67年台抗字第29號判例參照）。經查抗告人起訴
    時，其公司登記之負責人為戊○○，董事則為乙○○、甲○
    ○，監察人為丁○○○（見原審卷第1卷第62頁至第64頁之
    公司變更登記表，彼等之任期均自95年9月12日起至98年9月
    11日止，嗣於96年間變更負責人為洪信行，董事為李亦杜、
    蔡月湓、監察人為李祖嘉，且任期均自96年7月29日起至99
    年7月28日止─見原審卷第2卷第124頁至第125頁之公司變更
    登記表），丙○○並非董事或監察人，則以丙○○擔任抗告
    人之法定代理人起訴，其代理權即非合法，是原審於98年8
    月31日裁定限期10日命起訴狀上所列由丙○○代理之抗告人
    補正合法之代理人（見原審卷第3卷第146頁至第149頁），
    並於期限屆至後該合法代理權仍未經補正之情形下，依民事
    訴訟法第249條第1項第4款規定，裁定駁回抗告人之訴，於
    法並無不合。
三、抗告人雖執最高法院92年度台抗字第161號裁判意旨，主張
    其得以丙○○為法定代理人提起本件確認之訴云云。惟查上
    開裁判係針對原任董事對改選後新任董事資格之爭執，與本
    件丙○○於起訴前或起訴時均未曾依法登記為原任董事或監
    察人之情形不同，而丙○○復不能舉證證明其業經合法選任
    為董事或監察人，故本件尚無該裁判之適用。至抗告人再指
    原審關於前開補正裁定之送達未併向丙○○個人為之，僅係
    向訴訟代理人盧柏岑、陳素芬律師為送達，而該二名訴訟代
    理人乃抗告人所委任，並非丙○○所委任，故該補正裁定亦
    非合法送達云云。惟查丙○○個人並非本件訴訟之當事人，
    僅為起訴狀所載抗告人之法定代理人，故自無對其個人為送
    達之必要。至盧柏岑、陳素芬律師則係丙○○以抗告人法定
    代理人身分代理抗告人所委任者（見原審卷第1卷第14頁至
    第15頁之委任狀），依民事訴訟法第132條規定，原審將前
    開補正裁定對該二名訴訟代理人為送達，亦無不合。故抗告
    人此部分所云，並非可取。
四、綜上所述，原審以抗告人之起訴不合法，所為駁回抗告人之
    訴之裁定，並無不合，抗告論旨指摘原裁定不當，聲明廢棄
    ，為無理由。
五、據上論結，本件抗告為無理由，爰裁定如主文。
中    華    民    國    98    年    11    月    26    日
                    民事第十六庭
                        審判長法  官  王聖惠
                              法  官  呂淑玲
                              法  官  謝碧莉
正本係照原本作成。
本裁定除以適用法規顯有錯誤為理由外，不得再抗告。如提起再
抗告，應於收受後10日內委任律師為代理人向本院提出再抗告狀
。並繳納再抗告費新台幣１千元。
中    華    民    國    98    年    11    月    30    日
                              書記官  李翠齡

司法院資訊處製作；財團法人民間司法改革基金會備份。
